【裁判字號】    98,抗,147
【裁判日期】    981224
【裁判案由】    本票裁定強制執行
【裁判全文】
臺灣臺南地方法院民事裁定               98年度抗字第147號
抗  告  人  乙○○
相  對  人  甲○○
抗告人因與相對人間就本票裁定准予強制執行事件，對於中華民
國98年9月15日本院98年度司票字2451號裁定提起抗告，本院裁
定如下：
    主  文
抗告駁回。
抗告程序費用新台幣壹仟元由抗告人負擔。
    理  由
一、按執票人向本票發票人行使追索權時，得聲請法院裁定後強
    制執行，票據法第123條定有明文。又本票執票人依上開法
    條之規定，聲請法院裁定及抗告法院之裁定，僅依非訟事件
    程序，以審查強制執行許可與否，並無確定實體上法律關係
    存否之效力，如發票人就票據債務之存否有爭執時，應由發
    票人提起訴訟，以資解決 (最高法院56年台抗字第714號、5
    7年台抗字第76號判例參照)。次按本票執票人依票據法第12
    3條規定，聲請法院裁定許可對發票人強制執行，係屬非訟
    事件，此項聲請之裁定，及抗告法院之裁定，僅依非訟事件
    程序，以審查強制執行許可與否，並無確定實體上法律關係
    存否之效力。本票發票人所提之時效抗辯，既屬實體法律關
    係存否之抗辯，抗告法院於該非訟程序中自不得審酌，應裁
    定駁回抗告（最高法院83年度台抗字第227號裁定、民國94
    年11月25日臺灣高等法院暨所屬法院94年法律座談會參照）
    。
二、抗告意旨略以：本件系爭本票之到期日為民國90年3月30日
    ，已逾行使追索權3年期間之限制，抗告人自得依票據法第
    22 條第1項提出時效之抗辯，原裁定就已逾時效期間之本票
    准予強制執行，自有未合，爰聲明請求廢棄原裁定等語。
三、經查：本件相對人主張其執有以抗告人為發票人如原裁定附
    表所示之系爭本票，並免除作成拒絕證書，詎屆期提示未獲
    付款，依票據法第123條聲請裁定許可強制執行等情，已據
    提出系爭本票一紙為證，而依本票之記載形式上觀察，其已
    具備本票有效要件。至抗告人主張系爭本票已逾票據法第22
    條第1項之3年時效云云，然相對人於期間是否具有請求等中
    斷時效之事由，猶待調查認定，抗告人之主張是否屬實，乃
    係實體上之爭執，揆之前揭最高法院裁判意旨，亦應由抗告
    人另行提起訴訟，以資解決，本件非訟程序不得加以審究，
    仍應為許可強制執行之裁定。原裁定就系爭本票裁定准予強
    制執行，核無不合，抗告人執前揭理由提起抗告，尚屬無據
    ，應予駁回。
四、又「依法應由關係人負擔費用者，法院裁定命關係人負擔時
    ，應一併確定其數額」、「前項費用之負擔有相對人者，準
    用民事訴訟法有關訴訟費用之規定」，非訟事件法第24條第
    1項及同法第21條第2項分別定有明文。本件抗告業經駁回在
    案，依上開法條規定，本院應確定非訟事件費用額。茲因抗
    告人提起本件抗告，除繳納抗告費新台幣（下同）1,000 元
    ，未有其餘非訟費用之支出。是以，本件抗告人應負擔之非
    訟費用額確定為1,000元。
五、結論：本件抗告為無理由，依非訟事件法第46條、第21條第
    2項、第24條第1項，民事訴訟法第495條之1第1項、第449條
    第1項、第78條，裁定如主文。
中    華    民    國    98    年    12    月    24    日
                        民事第一庭    法  官  蔡孟珊
以上正本證明與原本無異。
本件不得抗告。
中    華    民    國    98    年    12    月    24    日
                                      書記官  吳幸芳

司法院資訊處製作；財團法人民間司法改革基金會備份。
